臺灣高等法院刑事判決　　　　　　　　　 　　　 九十二年度上易字第三一五０號
　　上　訴　人
　　即　被　告　丙○○
　　選任辯護人　陳憶娟律師
右上訴人因恐嚇等案件，不服臺灣板橋地方法院九十一年度易字第二七八五號，中華
民國九十二年九月十六日第一審判決（起訴案號：臺灣板橋地方法院檢察署九十年度
偵字第五九九○號），提起上訴，本院判決如左：
    主  文
原判決撤銷。
丙○○無罪。
    理  由
一、公訴意旨略以：被告丙○○意圖營利，於民國八十九年間，提供位於臺北縣三重
    市○○街一○五號十一樓、臺北縣新莊市○○街七六號二樓、臺北縣新莊市○○
    街二巷一弄一號三樓及臺北縣新莊市○○街四十一巷十二號二樓等處為賭博場所
    ，以撲克牌為賭具，聚集乙○○、吳益祥、張鳳鳴等人賭博財物，並約定抽頭方
    法為由丙○○以新台幣（下同）一萬元抽取五百元至一千元不等之抽頭金營利。
    嗣因乙○○及吳益祥積欠賭資，丙○○竟基於意圖為自己不法所有之概括之犯意
    ，於八十九年間某日（確實時間均不詳），在臺北縣某處，先後二次分別出言各
    向乙○○、吳益祥恫嚇稱：若不還錢即會對伊等不利等語，致乙○○、吳益祥因
    而心生畏懼，而由乙○○交付賭債五、六百萬元，吳益祥則將所經營位於臺北縣
    新莊市○○路六○三巷三號之「滴答滴」泡沫紅茶店轉讓予丙○○。又丙○○因
    其妻李絨（已歿）與位於臺北縣新莊市○○段頭前小段五二二之二至十一地號地
    主葉坤城等人簽訂契約處理上開土地整地之事宜，而於九十年三月一日前去上開
    土地，向在該土地上養狗之甲○○恫嚇稱：「你一定要搬走（指將狗搬走），要
    是不搬走，我可是專門拿槍在打死人的，你給我去外面打聽一下」等語，致甲○○心生畏懼，而致生危害於安全，因認丙○○涉犯刑法第二百六十八條之聚眾賭
    博罪、刑法第三百四十六條恐嚇取財罪之連續犯、刑法第三百零五條之之恐嚇危
    害安全罪等罪嫌。
二、按犯罪事實應依證據認定之，無證據不得認定其犯罪事實。不能證明被告犯罪者
    ，應諭知無罪之判決。刑事訴訟法第一百五十四條第二項、第三百零一條第一項
    分別定有明文。又認定犯罪事實須憑證據，為刑事訴訟法所明定，故被告犯罪嫌
    疑，經審理事實之法院，以盡其調查職責，仍不能發現確實之證據足資證明時，
    自應依法為無罪判決。且事實之認定，應憑證據，如未能發現相當證據，或證據
    不足以證明，自不能以推測或擬制之方法，以為裁判基礎。（最高法院二十年上
    字第八九三號、四十年臺上字第八六號判例參照）。另傳聞證據既非親自耳聞眼
    見，在未究明前，亦非可逕採為論罪基礎（最高法院八十三年台上字第二一六二
    號判決參照）。末按檢察官就被告犯罪事實，應負舉證責任，並指出證明之方法
    ，刑事訴訟法第一百六十一條第一項定有明文，是檢察官對於指訴之犯罪事實，
    應負提出證據及說服之實質舉證責任。倘其所提出之證據，不足為被告有罪之積
    極證明，或其指出證明之方法，無從說服法院以形成被告有罪之心證，基於無罪
    推定之原則，自應為被告無罪判決之諭知（最高法院九十二年台上字第一二號判
    例參照）。
三、公訴人認定被告涉有上開罪嫌，無非係以右揭事實，業據告訴人乙○○、吳益祥
    、甲○○指訴綦詳，且就：圖利供給賭博場所、聚眾賭博罪部分並據證人張鳳
    鳴於警訊及偵審中均到庭證述確有於上開處所賭博之情，核與告訴人乙○○、吳
    益祥所述之情節均相符合，足認被告確有圖利供給賭博場所及聚眾賭博。就被
    告向告訴人乙○○、吳益祥恐嚇取財之部分，除告訴人乙○○、吳益祥之指訴外
    ，並經證人田玉香於偵查時到庭證稱告訴人吳益祥出讓上述泡沫紅茶店係因伊積
    欠被告賭債等情至明（見偵查卷第七八頁背面），此與告訴人吳益祥之陳述大致
    相符，益徵被告與告訴人吳益祥確有賭債存在不虛。又就被告恐嚇告訴人甲○○部分，除告訴人甲○○之指訴外，尚有現場照片十三幀及現場張貼之標語一張
    為主要論據。
四、訊據上訴人即被告丙○○固坦承有自告訴人吳益祥處受讓泡沫紅茶店及出借款項
    予告訴人乙○○等事實，惟堅詞否認有何圖利供給賭博場所、聚眾賭博與向告訴
    人吳益祥、乙○○恐嚇取財及向告訴人甲○○恐嚇之犯行。經查：
（一）、告訴人之告訴，係以使被告受刑事訴追為目的，是其陳述是否與事實相符，
        仍應調查其他證據以資審認（最高五十二年台上字第一三００號判例參照）
        ，核先敘明。
（二）、就圖利供給賭博場所、聚眾賭博罪部分：被告自始辯稱其絕未開設賭場，證
        人張鳳鳴於偵查時證稱：「（可曾去丙○○所開之賭場賭博？）八十八年七
        月份我是與小李一同去三重市忠孝橋附近一棟大樓之十及十一樓，當日『楊
        』（指丙○○）可有在賭場內我不知」、「（之後可有再去賭？）無。」（
        見見臺灣板橋地方法院檢察署九十年度偵字第五九九０號卷第五一頁），於
        原審審理時亦稱：「（是否知道丙○○設置賭場的事）我是朋友帶我去的，
        但是誰設置的我不知道。」、「（在賭博場所是否有看到丙○○？）沒有。
        」等語（見原審卷第八六頁至八八頁），其前後所言不一，而證人張鳳鳴只
        去過一次賭場且未見被告丙○○在場，其於偵查時指該賭場係被告丙○○所
        開，應係臆測之詞，不足憑採；且除證人即告訴人乙○○、吳益祥等之證詞
        外，遍觀全卷，並無具體證據資為佐證，自無法單憑告訴人乙○○、吳益祥
        之指訴即遽為被告不利之認定。
（三）、就被告向告訴人乙○○、吳益祥恐嚇取財之部分：
        告訴人吳益祥在臺北縣新莊市○○路三○三巷三號所經營之泡沫紅茶店，
          被告辯稱係告訴人吳益祥於八十八年十月二日以七十五萬元讓渡予其子楊
          育修，雙方定有讓渡書為憑（見原審卷第六四頁、第六四頁反面），其除
          以現金給付外，另交付案外人蔡嘉文簽發之支票三紙以為支付，如其有恐
          嚇行為，豈會付款予吳益祥等語。證人即原「滴答滴」泡沫紅茶店之店員
          證人田玉香於偵查時證稱：「（可知「吳」將該店讓「楊」？）「吳」欠
          「楊」賭債，我是聽吳說的。」等語（見臺灣板橋地方法院檢察署九十年
          度偵字第五九九０號卷第七八頁反面），係屬證人於審判外非親身體驗之
          陳述，屬傳聞證據，應予排除。另被告所稱交付予吳益祥之案外人蔡嘉文
          簽發支票三紙（支票號碼：0000000、0000000、0000
          000），經本院向中興商業銀行新莊分行查詢結果，經該行以九十三年
          一月六日（九三）興莊字第九三００一號函回覆：「因本行於九十年九月
          十六日、十七日受納莉颱風影響，傳票毀損殆盡，故貴院調取蔡嘉文在本
          行開立之支票存款帳號：000000000000，支票等書證，本行
          已無法提供。」（見本院卷第六五頁）；惟依經驗法則，被告若未交付該
          等支票，應不會要求查證，且告訴人吳益祥於原審審理時均未到庭，此外
          查無其他證據可資審認，亦無法單憑告訴人吳益祥於警訊及偵查中之指訴
          即遽為被告不利之認定。
        被告與告訴人乙○○係朋友關係，因乙○○開設國術館，其前往推拿而結
          識，被告辯稱其不但未與伊賭博財物，且曾借款予伊週轉，乙○○以伊所
          有門牌號碼臺北縣新莊市○○街一號房地設定三百萬元之抵押權後，向其
          借得三百萬元，其中部分款項其係以支票支付，嗣乙○○將該房地出售後
          ，即清償全部借款，並塗銷抵押權登記，倘其果有對乙○○恐嚇取財，則
          應係乙○○交付其金錢，豈有其反而付款予乙○○之理等語。證人即文晉
          代書事務所之負責人吳瑞華於原審審理時證稱：「（是否曾於八十九年間
          代為處理乙○○位於台北縣新莊市○○街一一一號房地設定抵押與丙○○
          之事？所知經過為何？）有。‧‧他們有做抵押權設定，乙○○是用他母
          親的土地建物所有權狀，向丙○○借款，乙○○來的時候，就提供他母親
          的印鑑資料，楊先生就以他太太的名義當抵押權人，大致上的情形就是這
          樣。」、「（印象中丙○○是否有簽兩張票支付給乙○○的太太？）但應
          該是有這件事沒錯。」等語（見原審卷）。又經本院向台北縣新莊市農會
          中港分部、台北國際商業銀行中興分行、台北縣五股鄉農會調取被告、楊
          育修等之回籠支票過院憑辦之結果，其中部分可看出告訴人乙○○提領之
          情形（見本院卷第五四頁至第八五頁），足證被告所辯，尚非空言。且事
          實之認定，應憑證據，此部份未能發現相當證據，自不能以推測或擬制之
          方法，以為裁判基礎，自應為被告有利之認定。
（四）、就被告恐嚇告訴人甲○○部分：被告辯稱位於臺北縣新莊市○○段頭前小段
        五二二之二至十一地號土地，已由地主於九十年一月二十日出租予其子楊育
        修，故對於有人長期無權佔用該地飼養流浪狗一事，應由地主負責處理，與
        其無涉，其無介入處理之必要，更不可能出言恐嚇等語。查臺北縣新莊市○○段頭前小段五二二之二至十一地號等十筆土地，所有人係葉慶鐘與葉重雄
        ，渠二人並委任被告丙○○整理前開土地，經葉慶鐘與葉重雄於警訊時供承
        屬實，並有委任狀影本乙份附卷可稽（見臺灣板橋地方法院檢察署九十年度
        他字第三六四號卷第四十頁反面、第四二頁），是被告丙○○既已受合法之
        委託，自有權整理前開土地，其所辯並非無據。而告訴人甲○○所提供之現
        場照片十三幀及現場張貼之標語一張（見臺灣板橋地方法院檢察署九十年度
        偵字第五九九０號卷第十八頁至第二三頁），經本院調查結果，均無法據為
        對被告不利之證據，故尚無法單憑告訴人甲○○之指訴即遽為被告不利之認
        定。
（五）、綜上，檢察官所提出之證據，本院認均不足為被告有罪之積極證明，其指出
        證明之方法，無從說服本院以形成被告有罪之心證；此外，復查無其他積極
        證據足資認定被告涉有上開犯行，揆諸前揭說明，自屬不能證明其犯罪，自
        應為被告無罪判決之諭知。
五、原審未為詳查，遽予論罪科刑，尚有違誤。被告上訴意旨，執此指摘原判決不當
    ，為有理由，自應由本院將原判決撤銷，並諭知被告無罪之判決，以免冤抑。
據上論斷，應依刑事訴訟法第三百六十九條第一項前段、第三百六十四條、第三百零
一條第一項前段，判決如主文。
本案經檢察官李良忠到庭執行職務。
中　　　華　　　民　　　國　　九十三　　年　　　三　　　月　　二十二　　日
                              臺灣高等法院刑事第二十一庭
                                  審判長法  官  葉　騰　瑞
                                        法  官  劉　壽　嵩
                                        法  官  江　國　華
右正本證明與原本無異。
不得上訴。
                                        書記官  陳　秋　萍
中　　　華　　　民　　　國　　九十三　　年　　　四　　　月　　 三十 　　日
